臺灣臺東地方法院交通事件裁定　　　　　　　　　　 　九十一年度交聲字第九號
　　原處分機關　交通部公路局高雄區監理所臺東監理站
　　異　議　人　丙○○
　　即受處分人
右列異議人因違反道路交通管理處罰條例案件，對於交通部公路局高雄區監理所臺東
監理站於九十一年四月二十六日所為之處分 (原處分案號：東監違字第裁八一－Ｔ0
0000000號)，聲明異議，本院裁定如左：
        主  文
原處分撤銷。
丙○○不罰。
        理  由
一、原處分意旨略以：異議人即受處分人丙○○所有之車牌號碼ＷＶ－二一五三號自
    用小客車，業於民國八十九年二月十一日向臺東監理站辦理繳銷牌照，卻於九十
    一年二月八日下午一時四十六分許行駛於道路上，在臺東縣臺東市○○路四三七
    巷九號前，為臺東縣警察局交通警察隊警員當場查獲，掣發東警交字第Ｔ000
    00000號舉發違反道路交通管理事件通知單舉發之，嗣因異議人到案聽候裁
    決猶仍不服，遂依違反道路交通管理處罰條例第十二條第一項第九款規定，處罰
    鍰新台幣三千六百元。
二、異議意旨略以：異議人已於八十九年二月五日，將前開車牌號碼ＷＶ－二一五三
    號自用小客車出售予全一車行老闆黃鈺發，同日並以其妻簡雪琳之名義向黃鈺發
    買受甲○○所有亦委託黃鈺發出售之另一輛車牌號碼ＨＥ－八一○三號自用小客
    貨車，雙方約定異議人出售前開車輛所得之金額，即於其買受新車所應負擔之價
    金中扣除，且當場交付所有之前開車輛及辦理汽車過戶之相關證件，委託黃鈺發
    辦理過戶手續，詎黃鈺發收受車號ＷＶ－二一五三號自用小客車後，竟未依約辦
    理過戶，而僅將該車辦理註銷牌照後，復轉售予甲○○，甲○○又再將之轉售他
    人，最後係由乙○○駕駛該車，故其已非前開車輛之汽車所有人，實不應對其加
    以處罰，為此聲明異議，請求撤銷原處分等語。
三、經查：
（一）異議人將車號ＷＶ－二一五三號自小客車售予黃鈺發後，再經由黃鈺發轉售予
      甲○○等情，業據證人黃鈺發於本院調查時到庭證稱：「（丙○○是否有賣一
      台ＷＶ─二一五三號小貨車給你？）有，大概是兩年前賣的。」、「（當時這
      台車子還有沒再賣給其他人？）我是把丙○○白色的車子跟甲○○藍色的車子
      交換。」、「（你跟丙○○收了多少錢？）是收兩車相抵買賣的錢，收了多少
      錢我忘了。」、「（車子交給什麼人？）甲○○。」等語；證人甲○○亦於本
      院調查時到庭證稱：「（那台貨車『按：車號ＷＶ－二一五三號自小客車』怎
      麼來的？）我把我那台藍色的車子寄放在老闆那邊賣，後來外國人來說要買，
      他說多少沒關係，老闆又估那台白色的車子價值約一萬五，我想我乾脆買回來
      做農用的車子，我就跟老闆說，錢就從賣那台藍色的車子扣掉，我只拿了九萬
      回來。」、「（車子從何時由你使用？）買賣車子隔兩、三天那台車子我開回
      去。」、「（你買賣汽車有辦過戶嗎？）我交待老闆幫我過那台藍色的車子，
      白色的車子我買回去的時候已經沒有牌照了。」、「（當時丙○○怎麼說的？
      ）他有請一個會講臺灣話的人來說看上我那臺車，我是直接跟黃老闆買的」等
      語，二人所證述之情節均相一致。又前開車輛於本件舉發當時係由乙○○駕駛
      乙節，亦有前開舉發違反道路交通管理事件通知單一件附卷可稽，是認該車已
      於八十九年二月五日，經由異議人出售並交付黃鈺發，嗣由黃鈺發轉售並交付
      甲○○，而移轉所有權至甲○○，且經由甲○○再出售並移轉汽車所有權予其
      他第三人，最後係由乙○○駕駛，則異議人已非前開車輛之實際所有人，堪以
      採信。
（二）又本件車號ＷＶ－二一五三號自小客車之登記所有權人係異議人丙○○，而該
      車之牌照已辦理繳銷之事實，固有汽機車各項異動登記書及汽車車籍查詢各一
      件、汽車異動歷史查詢二件在卷可按，惟訊之異議人供稱：「（你何時知道牌
      照被繳銷？）我收到監理站的來信我欠繳保險的紀錄才知道車子還在我的名下
      ，今年三、四月左右知道的」等語，並提出乙○○駕駛前開車輛為警攔檢稽查
      舉發未依規定投保強制汽車責任險，所掣發之交通部公路局高雄監理所臺東監
      理站高所裁字第Ａ八一Ｔ○○一七○Ｇ三三號舉發違反道路交通管理事件通知
      單一件為憑，而質之證人黃鈺發證稱：「（當時有沒有辦理過戶？）白色的（
      按：車號ＷＶ－二一五三號自小客車）是辦繳銷沒有辦過戶，藍色的（按：車
      號ＨＥ－八一○三號自小客貨車）車子辦了過戶。」、「（為何辦繳銷沒有辦
      過戶？）那車子很老、很爛，乾脆繳銷掉，所以沒有辦過戶」、「（他當初拿
      什麼證件給你？）辦過戶的身分證。」、「（汽車要交換是不是要過戶名字？
      ）對」、「（車子是你自己決定要繳銷的還是講好的？）因為車子已經很爛，
      要辦過戶還要一些費用，乾脆繳銷掉」等語，足認異議人將車號ＷＶ－二一五
      三號自小客車出售予黃鈺發之際，隨同交付相關證件，意即在於向臺東監理站
      辦理汽車過戶手續及更改所有權人之名義，而證人黃鈺發卻未將之辦理過戶而
      僅辦理繳銷牌照，參以證人黃鈺發自陳從事車行業務十多年，亦曾辦理汽車過
      戶事宜等語，則其對於辦理汽車過戶與牌照繳銷之手續與效果均不相同，應知
      之甚稔，異議人既將所有之舊車售予證人黃鈺發，並交付之，再透過黃鈺發買
      受另一輛自小客貨車，顯係具有移轉汽車所有權之意，自無僅辦理牌照繳銷而
      不辦理汽車過戶之理，且汽車如已辦理繳銷牌照手續，已無須再繳納任何稅捐
      ，此有公路局公路監理業務網路查詢資料二紙附卷可證，異議人實無從自監理
      機關得知車輛並未更改所有權人名義，而證人黃鈺發復未告知此情，觀諸異議
      人為美國籍人士，不諳國語，雙方言語溝通顯有困難，從而異議人辯稱並不知
      悉汽車所有權人尚未更名及牌照已繳銷等語，堪以採信。
（三）綜上，異議人既非該自用小客車之所有人，自難依道路交通管理處罰條例第十
      二條第一項第九款之規定，予以裁罰，原處分機關遽予裁罰，尚有未洽，本件
      異議為有理由，原處分應予撤銷，另諭知異議人不罰。
四、據上論結，應依道路交通案件處理辦法第二十條，裁定如主文。
中      華      民      國    九十一    年      六      月     十一     日
                                 臺灣臺東地方法院交通法庭
                                      法  官  林卉聆
右正本證明與原本無異。
如不服本裁定應於送達後五日內向本院提出抗告狀。
                                      書記官  蘇  豫
中      華      民      國    九十一    年      六      月     十二     日
